【裁判字號】    98,易,554
【裁判日期】    980619
【裁判案由】    竊盜
【裁判全文】
臺灣彰化地方法院刑事判決               98年度易字第554號
公  訴  人  臺灣彰化地方法院檢察署檢察官
被      告  戊○○
上列被告因竊盜案件，經檢察官提起公訴（98年度偵字第3019號
），茲判決如下：
    主  文
戊○○共同攜帶兇器竊盜，累犯，處有期徒刑捌月，扣案T 型扳
手壹支、機車鑰匙壹支均沒收；又共同攜帶兇器竊盜，累犯，處
有期徒刑捌月，扣案T 型扳手壹支沒收；又共同攜帶兇器竊盜，
累犯，處有期徒刑捌月，扣案T 型扳手壹支、機車鑰匙壹支均沒
收；又共同攜帶兇器竊盜，累犯，處有期徒刑玖月，扣案T 型扳
手壹支沒收。應執行有期徒刑壹年拾月，扣案T 型扳手壹支、機
車鑰匙壹支均沒收。
    犯罪事實
一、戊○○曾於民國94年間因恐嚇取財案件，經臺灣高雄地方法
    院以94年度易字第748 號刑事判決無罪，經上訴由臺灣高等
    法院高雄分院以94年度上易字第869 號刑事判決撤銷原審判
    決，改判處有期徒刑1 年確定後，經移送執行，並依中華民
    國96年罪犯減刑條例聲請臺灣高等法院高雄分院以96年度聲
    減字第908 號裁定就上揭案件減刑為有期徒刑6 月確定後，
    於96年7 月17日因減刑而赦免，並易科罰金執行完畢。詎其
    不知悔改，竟與李晉嘉【另案偵查中】，另4 次各別共同基
    於意圖為自己不法所有之犯意聯絡，分別於下列時、地為竊
    盜犯行：
  (一)於98年3 月11日下午5 時許，其與李晉嘉途經臺中市○區○○路136 巷21號前，適見甲○○所有之車牌號碼068 —BXC
    號重型機車1 臺【含安全帽1 頂；價值約新臺幣（下同）3
    萬元】置於該處且無人之際，推由其負責把風，另由李晉嘉
    持自己所有客觀上具危險性而足為兇器之T 型扳手1 支、機
    車鑰匙1 支，利用該T 型扳手破壞甲○○所有之前揭機車鎖
    頭後，竊取該機車（含安全帽1 頂）得手後，隨即共同騎乘
    該車離去，並留供其與李晉嘉代步使用。
  (二)於98年3 月11日晚上7 時30分，其與李晉嘉共同騎乘前揭犯
    罪事實欄一(一)所示竊取之機車，途經彰化縣彰化市○○路24
    3 號前，適見乙○○所有之車牌號碼F8C —290 號重型機車
    1 臺置於該處，推由李晉嘉先持客觀上具危險性而足為兇器
    之同前揭犯罪事實欄一(一)所示之T 型扳手1 支，利用該T 型
    扳手打開該機車置物箱後，再由戊○○負責徒手竊取置於該
    機車置物箱內之乙○○所有之皮包1 個【內有信用卡、提款
    卡、國民身分證、駕駛執照各1 張、健保卡4 張、支票1 張
    、現金3 萬5 千元】得手後，隨即共同騎乘前揭犯罪事實欄
    一(一)所示竊取之機車離去，並先將乙○○所有之前揭皮包丟
    棄於彰化縣彰化市○○○路43號前之水溝內、另將前揭犯罪
    事實欄一(一)所示竊取之機車棄置於彰化縣彰化市○○路32號
    前。
  (三)於98年3 月25日下午5 時許，其與李晉嘉途經臺中市南屯區
    ○○○○街與惠中路口處，適見丁○○所有之車牌號碼953
    —DNX 號重型機車1 臺【價值約3 萬元】置於該處且無人之
    際，推由其負責把風，另由李晉嘉持客觀上具危險性而足為
    兇器之同前揭犯罪事實欄一(一)所示之T 型扳手1 支、機車鑰
    匙1 支，利用該T 型扳手破壞丁○○所有之前揭機車鎖頭，
    竊取該機車得手後，隨即共同騎乘該車離去，並留供其與李
    晉嘉代步使用。
  (四)於98年3 月25日下午6 時40分，其與李晉嘉共同騎乘前揭犯
    罪事實欄一(三)所示竊取之機車，途經彰化縣彰化市○○路26
    9 號前，適見丙○○○所有之車牌號碼393 —BUX 號重型機
    車1 臺置於該處，推由李晉嘉先持客觀上具危險性而足為兇
    器之同前揭犯罪事實欄一(一)所示之T 型扳手1 支，利用該T
    型扳手打開該機車置物箱後，竊取置於該機車置物箱內之丙○○○所有之皮包1 個【內有國民身分證、行車執照、健保
    卡各1 張、現金47,700元】得手後，隨即共同騎乘前揭犯罪
    事實欄一(三)所示竊取之機車離去，並先將丙○○○所有之前
    揭皮包丟棄於彰化縣彰化市○○路某處草叢內。嗣經其等騎
    乘前揭犯罪事實欄一(三)所示竊取之機車行經彰化縣彰化市○○路與民族路口之際，為警方當場查獲，且扣得李晉嘉所有
    之前揭T 型扳手1 支、機車鑰匙1 支，並循線查獲上情，至
    李晉嘉則趁隙逃離現場。
二、案經乙○○、丙○○○分別訴由彰化縣警察局彰化分局報請
    臺灣彰化地方法院檢察署檢察官偵查起訴。
    理  由
一、證據能力部分：
  (一)按被告以外之人於審判外之言詞或書面陳述，除法律有規定
    者外，不得為證據；被告以外之人於偵訊中向檢察官所為之
    陳述，除顯有不可信之情況者外，得為證據，刑事訴訟法第
    159 條第1 項、第159 條之1 第2 項分別定有明文。而所謂
    不可信情況之認定，法院應審酌被告以外之人於陳述時之外
    在環境及情況，例如：陳述時之心理狀況、有無受到外力干
    擾等，以為判斷之依據，故係決定陳述有無證據能力，而非
    決定陳述內容之證明力。是被告以外之人前於偵查中已具結
    而為證述，除反對該項供述得具有證據能力之一方，已釋明
    「顯有不可信之情況」之理由外，皆得為證據。經查，證人
    即被害人乙○○、丙○○○、丁○○、甲○○分別在檢察官
    偵查時，均係以證人之身份，經檢察官告以具結之義務及偽
    證之處罰，經其等具結，而於負擔偽證罪之處罰心理下所為
    ，係經以具結擔保其等證述之真實性。又司法實務運作上，
    咸認偵查中檢察官向被告以外之人所取得之陳述，原則上均
    能遵守法律規定，不致違法取供，其可信性極高，因而明定
    除顯有不可信之情況者外，得為證據。亦即，被告以外之人
    於偵查中依法應具結者已具結，向檢察官所為之陳述，原則
    上具有證據能力，於例外「顯有不可信之情況」，始不具證
    據能力。證人乙○○、丙○○○、丁○○、甲○○分別於檢
    察官訊問時之證述（參見偵查卷宗第87頁至第88頁），並無
    證據顯示係遭受強暴、脅迫、詐欺、利誘等外力干擾情形，
    或在影響其心理狀況致妨礙其自由陳述等顯不可信之情況下
    所為。上揭證人分別於偵訊時之陳述既無顯不可信之情況，
    依上開說明，自均有證據能力。
  (二)按被告以外之人（包括證人、鑑定人、告訴人、被害人及共
    同被告等）於審判外之陳述雖不符刑事訴訟法第159 條之1
    至之4 之規定，而經當事人於審判程序同意作為證據，法院
    審酌該言詞陳述或書面陳述作成時之情況，認為適當者，亦
    得為證據，刑事訴訟法第159 條之5 第1 項定有明文。其立
    法意旨在於傳聞證據未經當事人之反對詰問予以核實，原則
    上先予排除。惟若當事人已放棄反對詰問權，於審判程序中
    表明同意該等傳聞證據可作為證據，基於尊重當事人對傳聞
    證據之處分權使訴訟程序得以順暢進行，上開傳聞證據則有
    證據能力（最高法院94年度臺上字第4890號判決要旨參照）
    。又按當事人、代理人或辯護人於法院調查證據時，知有第
    159 條第1 項不得為證據之情形，而未於言詞辯論終結前聲
    明異議者，視為有前項之同意，刑事訴訟法第159 條之5 定
    有明文。亦即，傳聞證據未經當事人之反對詰問予以核實，
    原則上先予排除，惟若當事人已放棄詰問或未聲明異議，基
    於證據資料愈豐富，愈有助於真實發現之理念，且強化言詞
    辯論主義，法院自可承認該傳聞證據例外擁有證據能力。經
    查，證人即被害人乙○○、丙○○○、丁○○、甲○○分別
    於警詢中之陳述（參見偵查卷宗第17頁至第23頁），雖均係
    被告以外之人於審判外之陳述，性質上屬傳聞證據，惟經檢
    察官、被告均同意作為證據，又本院審酌該言詞陳述作成時
    之情況，並查無其他不法之情狀，足認為得為本案之證據，
    依刑事訴訟法第159 條之5 之規定，均有證據能力。
  (三)以下本案所引用被告以外之人於審判外之言詞或書面陳述（
    除理由欄一(一)(二)所述部分外），而不符合刑事訴訟法第159
    條之1 至第159 條之4 之規定者，均經本院於審理時當庭直
    接提示而為合法之調查，檢察官、被告均同意作為證據，本
    院審酌前開證據作成或取得之狀況，均無非法或不當取證之
    情事，亦無顯不可信之情況，故認為適當而均得作為證據。
    是前開證據，依刑事訴訟法第159 條之5 之規定，均具有證
    據能力，先予敘明。
二、訊據被告對其與另案共犯李晉嘉個別於上揭時、地，共同攜
    帶兇器竊盜之事實，於本院審理時坦承不諱（參見本院98年
    6 月6 日審判筆錄），核與證人即被害人乙○○、丙○○○
    、丁○○、甲○○分別於警詢中陳稱、偵訊中具結證述；證
    人即被害人乙○○分別於警詢中、偵訊及本院審理中具結證
    述（參見偵查卷宗第17頁至第23頁、第87頁至第88頁、本院
    98年6 月6 日審判筆錄）、證人即查獲警員林以興於本院審
    理中具結證述查獲過程（參見本院98年6 月6 日審判筆錄）
    內容相符，並有贓物認領保管單3 張、臺中市警察局及彰化
    縣警察局車輛協尋電腦輸入單各1 張、現場查獲照片、扣案
    物品照片、監視器翻拍照片共計14張（參見偵查卷宗第27頁
    至第30頁、第42頁至第54頁、第63頁）附卷可佐，核屬相符
    ，且有另案共犯李晉嘉所有供犯本案所用之T 型扳手、機車
    鑰匙各1 支扣案可佐，業經被告於本院審理中陳述明確，足
    認被告上開自白，確與事實相符，本案事證明確，被告上揭
    竊盜犯行，應堪認定。
三、按刑法第321 條第1 項第3 款之攜帶兇器竊盜罪，係以行為
    人攜帶兇器竊盜為其加重條件，此所謂兇器，其種類並無限
    制，凡客觀上足對人之生命、身體、安全構成威脅，具有危
    險性之兇器均屬之，且祇須行竊時攜帶此種具有危險性之兇
    器為已足，並不以攜帶之初有行兇之意圖為必要。螺絲起子
    為足以殺傷人生命、身體之器械，顯為具有危險性之兇器（
    最高法院79年臺上字第5253號判例要旨參照）。經查，另案
    共犯李晉嘉持自己所有之扣案T 型扳手1 支與被告戊○○共
    犯上揭竊盜犯行所用等情，業據被告於本院審理中陳述明確
    （參見本院98年6 月6 日審判筆錄第7 頁、第9 頁至第10頁
    ），且扣案之T 型扳手1 支，長度約15公分，為黑色塑膠把
    柄，附有金屬條狀物製，呈扁平尖銳狀等情，業經本院勘驗
    屬實（參見本院98年6 月6 日審判筆錄第7 頁）。是被告與
    共犯李晉嘉共同持扣案之T 型扳手1 支，無論被告主觀上是
    否旨在行兇抑僅便利行竊，然在客觀上顯具有行兇之危險性
    ，自屬兇器之一種，其攜帶而犯上揭犯罪事實欄一(一)至(四)所
    示之竊盜犯行，均應成立刑法第321 條第1 項第3 款之罪。
四、核被告就犯罪事實欄一(一)至(四)部分所為，均係犯刑法第321
    條第1 項第3 款之加重竊盜罪。另按刑法上竊盜罪既遂未遂
    區分之標準，係採權力支配說，即行為人將竊盜之客體，移
    入一己實力支配之下者為既遂，若著手於竊盜，而尚未脫離
    他人之持有，或未移入一己實力支配之下者，則為未遂（最
    高法院84年度臺上字第2256號判決要旨參照）。被告就犯罪
    事實欄一(一)至(四)所示部分，均已將竊盜之客體移入一己實力
    支配之下，均應屬竊盜既遂。被告與另案共犯李晉嘉間，就
    上揭加重竊盜犯行，互有犯意聯絡及行為分擔，均為共同正
    犯。被告所犯上開4 罪，犯意各別，行為互異，應分論併罰
    。又依赦免法第1 條明文，減刑係屬赦免之一種寬典，是被
    告之刑期因減刑條例實施而赦免，則其究否構成累犯，應自
    該赦免之翌日起算至本件犯罪行為時，是否在5 年以內為斷
    ，並非按執行完畢之日期起算（最高法院84年度臺非字第94
    號判決要旨參照）。另查，被告曾於94年間因恐嚇取財案件
    ，經臺灣高雄地方法院以94年度易字第748 號刑事判決無罪
    ，經上訴由臺灣高等法院高雄分院以94年度上易字第869 號
    刑事判決撤銷原審判決，改判處有期徒刑1 年確定後，經移
    送執行，並依中華民國96年罪犯減刑條例聲請臺灣高等法院
    高雄分院以96年度聲減字第908 號裁定就上揭案件減刑為有
    期徒刑6 月確定後，於96年7 月17日因減刑而赦免，並易科
    罰金執行完畢等情，此有臺灣高等法院被告前案紀錄表、臺
    灣彰化地方法院檢察署刑案資料查註紀錄表各1 份存卷可考
    ，其受徒刑一部之執行而赦免後，於5 年內故意再犯本案有
    期徒刑以上之4 罪，均應依刑法第47條第1 項之規定，論以
    累犯，並各加重其刑。爰審酌被告貪慾圖利，不思以合法正
    當途徑賺取所得，經由另案共犯李晉嘉持T 型扳手而竊盜之
    手段及所竊取之上揭財物價值之情狀，理應從重量刑，然本
    院參酌被告犯後坦承犯行，尚知悔悟等其他一切情狀，各量
    處如主文所示之刑，並定其應執行之刑。至另案共犯李晉嘉
    所有持以行竊之扣案T 型扳手、機車鑰匙各1 支，除被告於
    本案犯罪事實欄一(二)(四)所示竊盜犯罪時所用之物僅有T 型扳
    手1 支外，均係被告於本案犯罪事實欄一(一)(三)所示犯罪所用
    之物，業經被告於本院審理中陳述明確，爰依刑法第38條第
    1 項第2 款規定併宣告沒收。
據上論斷，應依刑事訴訟法第299 條第1 項前段，刑法第28條、
第321 條第1 項第3 款、第47條第1 項、第38條第1 項第2 款、
第51條第5 款，判決如主文。
本案經檢察官謝雨青到庭執行職務。
中    華    民    國    98    年    6     月    19    日
                       刑事第八庭     法  官  唐中興
以上正本證明與原本無異。
如不服本判決應於收受判決後10日內向本院提出上訴書狀，並應
敘述具體理由；其未敘述上訴理由者，應於上訴期間屆滿後20日
內向本院補提理由書（均須按他造當事人之人數附繕本）「切勿
逕送上級法院」。
告訴人或被害人對於判決如有不服具備理由請求檢察官上訴者，
其上訴期間之計算係以檢察官收受判決正本之日期為準。
中    華    民    國    98    年    6     月    19    日
                                書記官  吳政
【附錄本案判決論罪科刑法條全文】：
中華民國刑法第321條：
犯竊盜罪而有左列情形之一者，處6月以上5年以下有期徒刑：
一、於夜間侵入住宅或有人居住之建築物、船艦或隱匿其內而犯
    之者。
二、毀越門扇、牆垣或其他安全設備而犯之者。
三、攜帶兇器而犯之者。
四、結夥3人以上而犯之者。
五、乘火災、水災或其他災害之際而犯之者。
六、在車站或埠頭而犯之者。
前項之未遂犯罰之。


司法院資訊處製作；財團法人民間司法改革基金會備份。
